【裁判字號】    99,交聲再,42
【裁判日期】    991130
【裁判案由】    公共危險等
【裁判全文】
臺灣高等法院刑事裁定                99年度交聲再字第42號
再審聲請人
即受判決人  侯正
上列聲請人因公共危險案件，對於本院92年度交上訴字第73號第
二審確定判決（原審案號：臺灣士林地方法院91年度交訴字第28
號，起訴案號：臺灣士林地方法院檢察署90年度偵字第8993號）
，聲請再審，本院裁定如下：
    主  文
再審之聲請駁回。
    理  由
一、本件聲請意旨略以：證人倪正雄、胡春菊、蕭文隆之證言均
    足證實，告訴人胡春菊迄今未提出再審聲請人即受判決人侯
    正（下稱聲請人）於民國90年7月23日凌晨零時32分許涉
    嫌本罪之告訴，依不告不理法則，應為聲請人無罪判決，爰
    依刑事訴訟法第420條、第421條規定聲請再審云云。
二、按聲請再審，應以再審書狀敘述理由，附具原判決之繕本及
    證據，提出於管轄法院為之，刑事訴訟法第429條定有明文
    。所稱「敘述理由」，於為受判決人之利益聲請再審時，係
    指具體表明符合同法第420條、第421條所定得聲請再審之情
    形者而言；如所述再審事由，顯與各該規定者不相適合時，
    應認其聲請再審之程序違背規定（最高法院99年度台抗字第
    523號裁定意旨參照）。次按刑事訴訟法第420條第1項第6款
    規定：因發現確實之新證據，足認受有罪判決之人應受無罪
    、免訴、免刑或輕於原判決所認罪名之判決者，得聲請再審
    。而本款所謂發現確實之新證據，係指該證據於事實審法院
    判決前已經存在，為法院或當事人所不知，不及調查斟酌，
    至其後始行發見，且就證據本身形式上觀察，固不以絕對不
    須經過調查程序為條件，但必須顯然可認為足以動搖原有罪
    確定判決，而為受判決人無罪、免訴、免刑或輕於原判決所
    認罪名之判決者為限；故受理聲請再審之最後事實審法院，
    應就聲請再審理由之所謂「新證據」，是否具備事實審判決
    前已經存在，為法院、當事人所不知，事後方行發現之「新
    規性」，及顯然可認足以動搖原有罪確定判決，而對受判決
    人為有利之判決之「確實性」二要件，加以審查，為判斷應
    否准予開始再審之準據，倘未兼備上開二種再審新證據之特
    性，即不能為再審之原因（最高法院85年度台抗字第308號
    判決參照）。又不得上訴於第三審法院之案件，除刑事訴訟
    法第420條之規定外，其經第二審確定之有罪判決，如就足
    生於影響判決之重要證據漏未審酌者，亦得為受判決人之利
    益，聲請再審，刑事訴訟法第421條定有明文。所謂足生影
    響於判決之重要證據漏未審酌，係指當事人於第二審法院判
    決前，所提出之證物，足以影響、變更判決結果，而法院漏
    未審酌而言。
三、經查：本件聲請人係犯業務上過失傷害罪及肇事遺棄罪2罪
    ，其中業務上過失傷害罪屬告訴乃論罪，肇事遺棄罪屬非告
    訴乃論罪，是聲請人稱告訴人胡春菊未提出告訴一事，依法
    僅得就聲請人所犯業務上過失傷害部分為主張，而聲請人所
    犯肇事遺棄部分，因非屬告訴乃論罪，法院自得本於職權自
    得為審理、判決，合先敘明。查，被害人即告訴人胡春菊於
    本件案發時間90年7月23日後之數日即90年8月2日，至臺北
    市政府警察局北投分局製作談話筆錄，其筆錄內容除描述本
    件案發經過外，亦有表示要對車號8K-2359號自小貨車駕駛
    時提出傷害告訴等語在卷（見臺灣士林地方法院檢察署90年
    偵字第8993號偵查卷第6頁）可稽，足見告訴人胡春菊確有
    於法定告訴期間內提出合法告訴，非如聲請人上開聲請意旨
    所稱云云，易言之，本件關於聲請人所犯業務上過失傷害部
    分，並非未經告訴，且揆諸上開之規定及說明，此部分亦與
    「新證據」或「重要證據漏未審酌」之要件不合，即不屬刑
    事訴訟法第420條第1項第6款、第421條之再審事由，從而，
    聲請人所提出之再審事由，顯與刑事訴訟法第420條第1項第
    6款「新證據」、第421條「重要證據漏未審酌」之規定不相
    適合，而非屬刑事訴訟法第429條所稱之「敘述理由」，是
    聲請人本件聲請再審未具再審理由，即聲請再審之程序違背
    規定，要無疑義。
四、綜上，本件聲請人對於原確定判決聲請再審，卻未具再審理
    由，其聲請程序顯屬有所違背，應予駁回。
據上論斷，應依刑事訴訟法第433條，裁定如主文。
中    華    民    國    99    年    11    月    30    日
                  刑事第二十庭審判長法  官  楊貴雄
                                    法  官  周明鴻
                                    法  官  林銓正
以上正本證明與原本無異。
如不服本裁定，應於收受送達後五日內向本院提出抗告狀。
                                    書記官  張淨卿
中    華    民    國    99    年    12    月    2     日

司法院資訊處製作；財團法人民間司法改革基金會備份。
